【裁判字號】    88,重上,230
【裁判日期】    901009
【裁判案由】    損害賠償
【裁判全文】
臺灣高等法院民事判決  八十八年度重上字第二三０號
    上  訴  人  乙○○
    上  訴  人  丙○○
    被  上訴人  甲○○
    法定代理人  白文正
右當事人間損害賠償事件，上訴人對於中華民國八十八年四月二十一日臺灣臺北地方
法院八十七年重訴字第七二六號第一審判決提起上訴，並為訴之追加，本院判決如左
：
      主      文
上訴及追加之訴均駁回。
第二審及追加之訴訴訟費用由上訴人乙○○負擔五分之四，餘由上訴人丙○○負擔。
      事      實
甲、上訴人方面：
壹、聲明：
一、原判決廢棄。
二、被上訴人甲○○應給付上訴人乙○○新台幣（以下同）四百一十四萬八千八百四
    十三元及自起訴狀繕本送達翌日起至清償日止，按年息百分之五計算之利息。
三、被上訴人甲○○、寶來証券股份有限公司應連帶給付上訴人丙○○九十六萬五千
    五百一十五元及自起訴狀繕本送達翌日起至清償日止，按年息百分之五計算之利
    息。
四、上訴人願供擔保，請准宣告假執行。
貳、陳述：除引用原判決書之記載外，補稱：
一、上訴人減縮訴之聲明：
１、上訴人乙○○起訴之金額為柒佰肆拾壹萬捌仟伍佰陸拾元整，茲減縮聲明請求肆
    佰壹拾肆萬捌仟捌佰肆拾參元。
２、上訴人丙○○於起訴時係請求被上訴人甲○○、大順公司（訴訟中已由寶來公司
    合併承受）連帶給付壹佰壹拾萬玖仟零柒拾元。茲減縮聲明請求之金額為玖拾陸
    萬伍仟伍佰壹拾伍元整。
二、對被上訴人甲○○部分，追加訴訟標的民事訴訟法第五百三十條第三項、第五百
    三十一條。
三、強制執行法上所稱之「變賣」係指執行法院依法進行之變賣程序，殊不得任由第
    三人自行變賣，本件原法院假扣押執行命令中所謂之「變賣」亦應同此解釋，而
    大順公司未依法向執行法院聲請變賣，擅自將假扣押之標物私自變賣，自應對上
    訴人丙○○負損害賠償責任。
四、上訴人乙○○遭被上訴人甲○○假扣押之融資股票，嗣經大順公司處分變賣，致
    受有損失計四百一十四萬八千八百四十三元。
五、上訴人丙○○之融資股票於假扣押期間遭大順公司違法變賣者為(1)東聯十張即一
    萬股。(2)中橡十張即一萬股。(3)新壽五張即五千股，致受有附表所示之損害，合
    計九十六萬五千五百一十五元。
參、證據：除引用原審立證方法外，補提：甲○○假扣押聲請狀、偵訊筆錄、訊問筆
    錄、錄音帶譯文、台北地院八十七年度全聲字第九六號裁定、大順公司函、支票
    影本、彰化銀行城東分行函影本、大順公司函、剪報影本一紙。聲請命大順公司
    提出乙○○、丙○○在該公司集保帳戶融資股票提出說明及乙○○、丙○○股票
    買賣之電腦檔案資料；函彰化銀行城東分行提出乙○○帳戶進明明細。
乙、被上訴人方面：
Ａ、甲○○方面：
壹、聲明：
一、駁回上訴。
二、如受不利判決，請准供擔保免為假執行。
貳、陳述：除引用原判決書之記載外，補稱：
一、依八十五年證券商融資融券申請與償還辦法規定，其償還期限為六個月，故系爭
    交易帳戶中之股票嗣為大順公司所處分賣出，乃係大順公司依其與上訴人間之融
    資融券契約行使權利，自非侵權行為，該情事乃上訴人等未依約還款所致，尤與
    被上訴人無關。
二、系爭查封之股票，嗣經大順公司予以處分，其處分之日期、股數及賣出單價等相
    關資料，業由大順公司於6.14.以順統字第128 號函覆鈞院，又依上訴人等提
    供之股票行情表所示，大順公司處分系爭股票之價格均高於查封日至處分日之平
    均價格，則上訴人等何來損失？且其等或自行認定以年４月、５月之平均收盤
    價，或逕以年４月至７月之最高價格據以計算其等損失，自顯失之偏頗而不客
    觀，其此之主張自無理由，亦乏證以實其說，自不可採！參、證據：除引用原審
    立證方法外，補提：張瑋津存證信函一紙。
Ｂ、被上訴人寶來證券公司方面：
壹、聲明。
一、上訴駁回。
二、如受不利判決願供擔保免為假執行。
貳、陳述：除引用原判決書之記載外，補稱：
一、上訴人與被上訴人定有融資融券契約書在卷可稽，依契約書第八條之約定，上訴
    人有操作辦法第三十八條所列情事之一時，被上訴人即依同辦法第三十九條規定
    處分擔保品，本件上訴人於融資期限屆至仍未補足差額，被上訴人曾通知上訴人
    若不自行出賣股票，被上訴人要出面處理該股票，上訴人雖有寄發存證信函予被
    上訴人表示要自己出賣該股票，被上訴人至融資期限屆至止，並未接獲上訴人有
    關出賣股票之任何指示，亦未補足差額，被上訴人自可自行處理上訴人之股票，
    係依約行事並無不法之可言，上訴人請求損害賠償顯屬無據。
參、證據：引用原審立證方法。
丙、本院依職權調閱原法院八十五年度重訴字第一四二二號民事卷、八十五年度全字
    第三四五五號卷、八十五年度執全字第二五五六號執行卷。
      理      由
一、
１、被上訴人大順綜合證券股份有限公司（下稱大順公司）業與寶來證券股份有限公
    司（寶來公司）合併，寶來公司為合併後存續公司，有財政部證券暨期貨管委員
    會八十九年六月二十六日（八九）台財證（二）第五四八六七號函可按，寶來公
    司並具狀聲明承受訴訟，核無不合，合先敘明。
２、上訴人於原審對被上訴人甲○○請求之訴訟標的為民法第一百八十四條，於本院
    追加民事訴訟法第五百三十條第三項、第五百三十一條為訴訟標的，經核於民事
    訴訟法第四百四十六條第一項、第二百五十五條第一項第二款規定無違，應予准
    許。
二、上訴人主張被上訴人甲○○明知上訴人與其素昧平生，從無任何金錢往來或其他
    債權債務關係之存在，更無對其詐欺款項之事實，竟於八十五年八月十七日虛捏
    上訴人等因共同侵占詐取其款項，而對其負有共同侵權行為損害賠償債務為由，
    向原法院聲請假扣押裁定（八十五年八月十七日八十五年度裁全字第三四五五號
    ），並聲請假扣押強制執行（八十五年度執全字第二五五六號），請求原法院執
    行處對上訴人所有在大順公司帳戶內如原審判決附表所示之股票（以融資方式購
    買）實施假扣押。嗣被上訴人甲○○提起侵權行為損害賠償之本案訴訟，遭原法
    院八十五年度重訴字第一四二二號判決敗訴確定。而上訴人以融資方式所購買之
    上開遭假扣押執行股票，於假扣押期間，遭大順公司違法變賣一空，致上訴人乙
    ○○、丙○○受有自被假扣押查封日（八十五年八月二十四日）起迄本件原審起
    訴時止，因未得分配股利之損害（乙○○受有七百四十一萬八千五百六十元之股
    利損害，丙○○受有一百一十萬九千零七十元之股利損害，詳如原判決附表二、
    一所示），爰依民法第一百八十四條、第一百八十五條等規定，請求被上訴人甲
    ○○、大順公司連帶賠償上開損害及遲延利息。
    上訴人乙○○於本審主張其遭被上訴人甲○○假扣押之融資股票，嗣經大順公司
    處分變賣，致受有「預期利得」之損失（指該股票遭大順公司強制變賣後，價格
    上漲，未能於高價賣出）情形如下：(1)台光股票處分損失一百九十三萬九千八百
    七十八元（大順公司於八十六年一月二十九日賣出十二萬三千股、二月十八日賣
    出一萬三千股、二月二十一日賣出八千股、二月二十七日賣出二萬股、四月十七
    日賣出一萬九千股，共十八萬三千股，扣除手續費、證交稅後，實得七百八十九
    萬八千三百九十四元。惟乙○○係委託曾任營業員之張瑋津操作，張瑋津至少應
    能以八十六年四月、五月兩個月之平均收盤價即每股五十四元出售，扣除手續費
    、證交稅等，實得賣價應為九百八十八萬二千元，兩者之差一百九十三萬九千八
    百七十八元為乙○○所失利益）。(2)紐新股票處分損失一百一十六萬六千一百一
    十八元（大順公司八十六年一月三十日賣出六萬一千股、二月三日賣出二萬五千
    股、二月十一日賣出九萬四千股、二月十七日賣出一萬股，共十九萬股，扣除手
    續費、證交稅後，實得五百六十萬九千五百六十六元。惟張瑋津至少應能以八十
    六年四、五兩月之平均收盤價每股三五．八二元出售，扣除手續費、證交稅後，
    實得賣價應為六百七十七萬五千六百八十四元，兩者之差一百一十六萬六千一百
    一十八元為乙○○所失利益）。(3)三富股票處分損失六千二百一十一元（大順公
    司於八十六年六月五日賣出八百七十五股，每股為十三．四元，惟張瑋津應可以
    八十五年八月二十五日、八十六年三月二十日、同年四月三日之平均價格每股二
    ０．五六元出售，則二者價差六千二百一十一元為乙○○之積極損害）。
    (4)新光人壽股票處分損失二千九百六十一元（大順公司於八十六年六月五日賣出
    五百股，每股八八．五五元。惟張瑋津應可以八十五年八月二十五日之股價每股
    九四．五元賣出，其價差二千九百六十一元為乙○○之積極損害）(5)甲○○聲請
    假扣押執行，原執行法院以八十五年八月二十四日扣押令查封乙○○彰化銀行城
    東分行帳戶時，乙○○帳戶內僅有九萬四千九百八十九元，而依該行八十六年四
    月十日彰城東字八０三號函覆台北地院執行處「截至八十六年四月十日止」被扣
    押金額為六百三十七萬九千五百七十二元，二者之差額六百二十八萬四千五百八
    十三元應係大順公司強制處分變賣乙○○股票，扣除融資債務後之餘款存入。惟
    大順公司陳報其存入七筆計四百七十一萬五千一百一十二元，相差之一百五十六
    萬九千四百七十一元，應亦係處分股票所得，此部分，依比例推算所失利益應為
    一百零三萬三千六百七十五元。以上(1)至(5)合計損失為四百一十四萬八千八百四
    十三元。被上訴人甲○○嗣自行聲請撤銷上開假扣押裁定（原法院八十八年二月
    二十六日八十七年度全聲字第九六號），爰依民法第一百八十四條第一項前段及
    民事訴訟法第五百三十條第三項、第五百三十一條規定，並減縮聲明請求被上訴
    人甲○○給付四百一十四萬八千八百四十三元及自起訴狀繕本送達翌日起算之法
    定遲延利息。
    上訴人丙○○於本審主張其融資股票於假扣押期間遭大順公司違法變賣者為(1)東
    聯十張即一萬股。(2)中橡十張即一萬股。(3)新壽五張即五千股，致受有附表所示
    之損害，合計九十六萬五千五百一十五元。爰依民法第一百八十四條第一項前段
    、第一百八十五條規定，請求甲○○、寶來公司連帶負損害賠償責任，另依民事
    訴訟法第五百三十條第三項、第五百三十一條規定，請求甲○○負損害賠償責任
    ，並減縮聲明請求甲○○、寶來公司連帶給付九十六萬五千五百一十五元及自起
    訴狀繕本送達翌日起算之法定遲延利息。
    被上訴人甲○○對其聲請原法院八十五年度全字第三四五五號假扣押裁定，並聲
    請原法院八十五年度執全字第二五五六號假扣押執行，對乙○○、丙○○在大順
    公司帳戶內之股票實施假扣押，及其對乙○○、丙○○提起之損害賠償本案訴訟
    業經原法院八十五年度重訴字第一四二二號判決敗訴確定，暨上訴人乙○○、丙
    ○○遭假扣押執行之融資股票經大順公司處分變賣，被上訴人甲○○嗣聲請撤銷
    前開假扣押裁定（原法院八十七年全聲字第九六號）等情不爭執。惟否認應對乙
    ○○、丙○○負損害賠償責任，辯以被上訴人甲○○確為系爭股票買賣融資之真
    正借款人，縱出面處理者係被上訴人之子吳東炎，亦不足以變更被上訴人為實際
    出資借款人之事實，從而被上訴人甲○○以債權人之地位聲請假扣押執行，乃依
    法行使權利，自無侵權行為可言。又上訴人及訴外人楊趙金花、陳蕙芳等四人於
    大順公司之信用交易戶，實際係出借予訴外人張瑋津使用之人頭戶，該等帳戶之
    資金，於其等與張瑋津之內部關係而言，係屬張瑋津所有，上訴人等根本未曾匯
    入任何款項，則有關操作買賣股票之損益，實際上亦歸屬張瑋津而非上訴人等，
    上訴人等自無任何損失可言；又被上訴人聲請之假扣押執行，並不影響原有股票
    之分取股利；又依八十五年證券商融資融券申請與償還辦法規定，其償還期限為
    六個月，故系爭交易帳戶中之股票嗣為大順公司處分賣出，乃係大順公司依其與
    上訴人間之融資融券契約行使權利，自非侵權行為，尤與被上訴人甲○○無關；
    又依上訴人等提供之股票行情表所示，大順公司處分系爭股票之價格均高於查封
    日至處分日之平均價格，則上訴人等何來損失？又前開八十五年度全字第三四五
    五號假扣押裁定早經該裁定債務人聲請原法院八十七年三月五日八十六年全聲字
    第七三二號裁定撤銷在案等語。
    被上訴人寶來公司對大順公司強制處分丙○○遭假扣押執行之融資股票之情不爭
    執，惟否認有侵權行為，辯稱上訴人與被上訴人間定有融資融券契約，依契約書
    第八條之約定，上訴人有「證券商辦理有價證券買賣融資融券業務操作辦法」（
    下稱「操作辦法」）第三十八條所列情事之一時，被上訴人即應依同辦法第三十
    九條規定處分擔保品，上訴人於融資期限屆至仍未補足差額，被上訴人曾通知上
    訴人若不自行出賣股票，被上訴人要出面處理該股票，上訴人雖有寄發存證信函
    予被上訴人表示要自己出賣該股票，惟被上訴人至融資期限屆至止，並未接獲上
    訴人有關出賣股票之任何指示，亦未補足差額，被上訴人自可自行處理上訴人丙
    ○○之股票，被上訴人係依約行事並無不法可言；又台灣台北地方法院八十五年
    度民執全玄字第二五五六號執行命令主旨為「禁止債務人陳蕙芳、丙○○、乙○
    ○領取對第三人大順公司之股票（如附表一、二），第三人亦不得由債務人領取
    ；又禁止第三人大順公司將債務人陳蕙芳、丙○○、乙○○所擁有之融資股票（
    如附表三所示）於將來變賣融資股票扣除大順公司融資欠款後之餘額債權返還予
    債務人，如債務人清償大順公司融資借款亦禁止大順公司返還股票（如附表三所
    示）予債務人。」，該執行命令所稱『變賣』係指依「操作辦法」第三十九條所
    規定之處分擔保品，並非依強制執行程序之變賣，被上訴人依法變賣股票自無不
    法可言；另依卷證資料顯示上訴人丙○○將股票存摺、印鑑章、銀行存摺等借給
    訴外人張瑋津使用，上訴人並自認訴外人張瑋津向第三人借款以上訴人之帳戶購
    買股票，則遭甲○○假扣押之股票顯非上訴人所有，上訴人應無請求損害賠償之
    權利；再損害賠償以實際損失為準，上訴人計算損失係以各年度之最高價計算出
    售價格，亦無依據等語資為抗辯。
    （原審為上訴人敗訴之判決，上訴人提起上訴，並減縮聲明如上述。）
三、上訴人主張被上訴人甲○○於八十五年八月十七日以上訴人等應負共同侵權行為
    損害賠償為由，向原法院聲請假扣押裁定（八十五年八月十七日八十五年度裁全
    字第三四五五號），並聲請假扣押強制執行（八十五年度執全字第二五五六號）
    ，請求原法院執行處行對上訴人乙○○、丙○○在大順公司帳戶內之股票（以融
    資方式購買）實施假扣押。嗣被上訴人甲○○提起侵權行為損害賠償之本案訴訟
    （八十五年度重訴字第一四二二號），遭原法院判決敗訴確定。而於假扣押期間
    ，上訴人以融資方式所購買之前揭股票，遭大順公司強制處分，嗣被上訴人甲○
    ○聲請撤銷前開假扣押裁定（原法院八十八年二月二十六日八十七年度全聲字第
    九六號）等情，業據提出原法院八十五年八月二十二日北院仁八十五民執全玄字
    第二五五六號執行命令、原法院八十五年度重訴字第一四二二號民事判決（原審
    卷第七０頁、一０頁）、八十七年度全聲字第九六號裁定（本院卷I第八八頁）
    等為證，並經本院調取原法院上開假扣押裁定、執行卷及八十五年度重訴字第一
    四二號民事卷核閱屬實，且為被上訴人所不爭執，堪認為真正。
四、上訴人乙○○、丙○○主張被上訴人甲○○明知其與上訴人素昧平生，從無任何
    金錢往來或其他債權債務關係之存在，更無對其詐欺款項之事實，竟虛捏上訴人
    等共同侵占詐取其款項，而對其負有共同侵權行為損害賠償債務為由，聲請上開
    假扣押執行，致其遭假扣押執行之融資股票為大順公司變賣分別受有損害四百一
    十四萬八千八百四十三元、九十六萬五千五百一十五元，被上訴人甲○○應依民
    法第一百八十四條第一項前段規定負侵權行為損害賠償責任；上訴人丙○○另主
    張大順公司係違法變賣其融資股票，寶來公司亦應與甲○○共負侵權行為損害賠
    償責任等語。被上訴人甲○○、寶來公司則否認之，並以上開情詞置辯。經查：
I、按因故意或過失，不法侵害他人之權利者，負損害賠償責任，民法第一百八十四
    條前段定有明文。是侵權行為所發生之損害賠償請求權，以有故意或過失不法侵
    害他人權利為要件，若其行為並無故意或過失，或有故意或過失，但並無不法者
    ，即無賠償之可言。
II、被上訴人甲○○係以「張瑋津透過大順公司助理營業員楊文山向甲○○借款，以
    陳惠芳、楊趙金花、丙○○、乙○○等人在大順公司之帳戶買賣股票，當時並言
    明由楊文山交付陳惠芳、楊趙金花、丙○○、乙○○等人之彰化銀行城東分行存
    摺（帳號依序為．．．），在大順公司之集保存摺（帳號依序為．．．）及各該
    等帳戶之印鑑章予甲○○以為擔保，故甲○○不疑有他，乃自民國八十五年六月
    十四日起至八十五年八月三日止，總計交付新台幣七百四十五萬五千二百七十一
    元整予債務人等，詎債務人丙○○竟將彰化銀行印鑑變更，乙○○亦變更大順公
    司交割印鑑，致使甲○○無法掌握擔保品，債務人等顯有共同侵占詐取該筆款項
    之嫌，應負共同侵權行為連帶清償之責，．．．」為由聲請上開假扣押裁定，有
    原法院八十五年度全字第三四五五號假扣押卷附聲請狀可按。又原法院八十七年
    四月三十日八十六年度易字第三七六四號刑事判決、本院八十七年十二月二十三
    日八十七年度上訴字第四０五一號刑事判決以「甲○○明知其未經核准不得經營
    證券金融事業之有價證券買賣放款之融資業務，竟基於概括之犯意，自八十五年
    六月十四日起至七月二十四日間，連續違反此規定，提供資金放款予張瑋津，供
    其下單買賣股票多次，張瑋津並將其所利用之人頭戶丙○○、楊趙金花、乙○○
    、陳惠芳等人之存摺及印鑑交甲○○收執，墊款利息每萬元每日六元，總計墊款
    七百四十五萬五千二百七十一元。」之事實，依證券交易法第一百七十五條規定
    判處甲○○有期徒刑四月確定，又上開刑事判決亦認定「丙○○於八十五年八月
    五日至大順公司辦理印鑑變更」等情，有本院上開刑事判決可按（原審卷第一五
    六至一六０頁）。另上訴人乙○○、丙○○被訴詐欺乙案（台灣台北地方法院檢
    察署八十五年偵字第一九九一七號、二０一二一號）中，檢察官經偵查認定「丙
    ○○、楊趙金花、乙○○、陳惠芳等四人帳戶係供張瑋津買賣股票用，」（見原
    審卷第七七頁）。從而上訴人主張被上訴人甲○○係虛捏事實聲請對其假扣押即
    難認係真正。被上訴人甲○○以上開事由聲請對上訴人乙○○、丙○○之財產為
    假扣押，即難認有何故意、過失，不法之情事。從而上訴人乙○○、丙○○依民
    法第一百八十四條第一項前段規定請求被上訴人甲○○負侵權行為損害賠償責任
    ，自難認屬正當。
III、
１、原法院八十五年八月二十二日北院仁八十五民執全玄字第二五五六號執行命令主
    旨為「禁止債務人陳蕙芳、丙○○、乙○○領取對第三人大順綜合證券股份有限
    公司之股票（如附表一、二），第三人亦不得由債務人領取；又禁止第三人大順
    綜合證券股份有限公司將債務人陳蕙芳、丙○○、乙○○所擁有之融資股票（如
    附表三所示）於將來變賣融資股票扣除大順綜合證券股份有限公司融資欠款後之
    餘額債權返還予債務人，如債務人清償大順綜合證券股份有限公司融資借款亦禁
    止大順綜合證券股份有限公司返還股票（如附表三所示）予債務人。」，有該執
    行命令可按（見原審卷第七０頁）。
２、按證券商辦理有價證券買賣融資融券業務操作辦法第三十八條第二項第三款規定
    ：委託人有融資融券期限屆滿（按：融資融券期限為六個月）未經清償之情事者
    ，即為違約；第三十九條第一項規定，委託人違約時，證券商應於次一營業日證
    券交易所集中市場或透過櫃檯中心等價成交系統委託他證券經紀商以其開立之「
    融資融券違約處理專戶」處分其擔保品；委託申報未成交者，次一營業日起仍應
    經續申報。第三項規定，證券商於委託人有第三十八條第二項第二、三、四款情
    事之一者，除不得受託為融資買進、融券賣出交易外，應依第一項方式處分該違
    約各筆之擔保品，處分所得抵充債務後有剩餘者，應返還委託人，不足抵充部分
    ，依前項規定抵充其債務，並於委託人了結其餘各筆融資融券餘額後，即註銷其
    信用帳戶。
３、本件上訴人丙○○與大順公司訂有融資融券契約書，於大順公司開立信用帳戶，
    該契約書第八條約定「上訴人丙○○有操作辦法第三十八條所列情事之一時，被
    上訴人即依同辦法第三十九條規定處分其擔保品。」，有被上訴人提出之融資融
    券契約書可按（見原審卷第一四四頁）。又本件假扣押之股票係上訴人丙○○於
    大順公司信用帳戶以融資方式買入，為上訴人所不爭執。
４、被上訴人寶來公司抗辯上訴人丙○○於融資期限屆至仍未補足差額，被上訴人曾
    通知上訴人若不自行出賣股票，被上訴人要出面處理該股票，上訴人雖曾寄發存
    證信函予被上訴人表示要自己出賣該股票，惟被上訴人至融資期限屆至止，並未
    接獲上訴人有關出賣股票之任何指示，亦未補足差額等情事，為上訴人丙○○所
    不爭執，並有丙○○所發存證信函可按（見原法院八十五年度執全字第二五五六
    號卷附大順公司八十六年二月二十六日陳明狀附件一），則大順公司因而依兩造
    間融資融券契約書約定，依『操作辦法』第三十九條規定處分其擔保品，自難認
    有何不法。
    又原法院執行處前開執行命令係禁止第三人大順公司將債務人陳蕙芳、丙○○、
    林招動所擁有之融資股票，於將來變賣融資股票，扣除大順公司融資欠款後之餘
    額債權返還債務人，並未禁止被上訴人『變賣股票』。上訴人謂執行命令之「變
    賣」係指執行法院依法進行之變賣程序，被上訴人未依法向法院聲請變賣，擅自
    將假扣押之標的物私自變賣，認有違法云云，顯係對執行命令之誤解。從而上訴
    人丙○○主張被上訴人寶來公司應對其負侵權行為之責亦不足採。
五、上訴人主張被上訴人甲○○嗣聲請撤銷假扣押裁定（原法院八十八年二月二十六
    日八十七年度全聲字第九六號），依民事訴訟法第五百三十條第三項、第五百三
    十一條規定，被上訴人甲○○應賠償渠等因假扣押所受之損害等語。被上訴人甲
    ○○則以上開情詞置辯。經查：
I、按假扣押之裁定，債權人得聲請撤銷之，民事訴訟法第五百三十條第三項定有明
    文。又假扣押裁定因自始不當而撤銷或因第五百二十九條第二項及第五百三十條
    第三項之規定而撤銷者，債權人應賠償債務人因假扣押或供擔保所受之損害，同
    法第五百三十一條亦定有明文。
II、上訴人丙○○、乙○○等人於甲○○提起之損害賠償本案訴訟（原法院八十五年
    度重訴字第一四二二號）遭敗訴判決確定後，即向原法院聲請撤銷前開八十五年
    度裁全字第三四五五號假扣押裁定，經原法院八十七年三月五日八十六年全聲字
    第七三二號裁定准許，有被上訴人提出之原法院八十六年全聲字第七三二號民事
    裁定可按（見原審卷第七一頁），且該裁定已合法送達甲○○，甲○○亦未對之
    聲明不服，為被上訴人甲○○所不爭執（見原法院八十五年度執全字第二五五六
    號執行卷附甲○○八十七年三月二十七日聲明狀）。則原法院八十五年八月十七
    日所為之八十五年度裁全字第三四五五號假扣押裁定即經原法院八十六年全聲字
    第七三二號裁定撤銷確定在案。雖被上訴人甲○○復聲請原法院撤銷前開八十五
    年度裁全字第三四五五號假扣押裁定，並經原法院八十八年二月二十六日八十七
    年度全聲字第九六號裁定准許之，惟斯時，該八十五年度裁全字第三四五五號裁
    定已不復存在，原法院八十七年度全聲字第九六號裁定已無假扣押裁定可資撤銷
    ，從而自難認上訴人得依民事訴訟法第五百三十條第三項、第五百三十一條規定
    請求因假扣押所受之損害。
III、
１、況依民事訴訟法第五百三十條第三項、第五百三十一條規定請求假扣押債權人賠
    償損害，應以受有損害為成立要件，若無損害亦無賠償之可言。又執行法院前開
    執行命令，嗣經執行法院以八十六年四月十四日北院瑞八十五民執全玄字第二五
    五六號通知大順公司撤銷，大順公司於年月十六日收受該撤銷執行命令通知等情
    ，亦有原法院八十五年度執全字第二五五六號假扣押執行卷附執行處通知、送達
    證書可按。
２、
(1)、乙○○融資股票只有「福聚」、「台光」、「紐新」、「新光人壽」四種，大順
    公司於假扣押期間處分之股票計：「台光」部分：86/1/29 123,000 股，每股
    41.8元。86/2/18 13,000股，每股42.7 元。86/2/21 8,000股，每股44元，合計
    處分144,000股。、「紐新」部分：86/1/30 61,000 股，每股29.5元。 86/2/
    03 25,000股，每股 29.8元。 86/2/11 94,000股，每股 29.5元。 86/2/1710,0
    00股，每股31.7 元，合計處分190,000股。大順公司處分上開股票後，扣除擔保
    金、交易稅、手續費後，將餘額存入乙○○於彰化銀行城東分行0000-00-000-00
    000帳戶。另大順公司於86/2/27處分「台光」二萬股，每股四三元九角，扣除擔
    保金、交易稅、手續費等，將餘額四六萬三千四百八十九元簽發同面額之支票由
    乙○○於86/3/6簽收該支票等情，有大順公司八十九年六月十四日（八九）統字
    第一二八號函可按（見本院卷I第一九八頁、二０一、二０二頁）。又依乙○○
    提出之相關個股每日收盤價計算，「台光」、「紐新」股自查封日（八十五年八
    月二十四日）至大順公司處分日之平均價，「台光」股每股為37.44 元，「紐新
    」股每股為27.42 元，均較大順公司處分之價格為低，此為上訴人所不爭執。準
    此，亦難認乙○○受有損害。
(2)、上訴人乙○○以「台光」股八十六年四、五兩個月之平均收盤價每股五十四元
    ，認大順公司於八十六年一月二十九日、二月十八日、二月二十一日、二月二十
    七日、四月十七日分別賣出「台光」股十二萬三千股、一萬三千股、八千股、二
    萬股、一萬九千股（共十八萬三千股）受有所失利益損害一百九十三萬九千八百
    七十八元；「紐新」股八十六年四、五兩個月之平均收盤價每股三五．八二元
    ，認大順公司於八十六年一月二十九日、二月十八日大順公司於八十六年一月三
    十日、二月三日、二月十一日、二月十七日分別賣「紐新」股六萬一千股、二萬
    五千股、九萬四千股、一萬股（共十九萬股）受有所失利益損害一百一十六萬六
    千一百一十八元。大順公司於八十六年六月五日賣出三富股票八七五股，認分
    別受有積極損害六千二百一十一元。大順公司於八十六年六月五日賣出新光人
    壽股五百股，認受有積極損害二千九百六十一元。原執行法院以八十五年八月
    二十四日扣押令查封乙○○彰化銀行城東分行帳戶時，乙○○帳戶內僅有九萬四
    千九百八十九元，而依該行八十六年四月十日彰城東字八０三號函覆台北地院執
    行處「截至八十六年四月十日止」被扣押金額為六百三十七萬九千五百七十二元
    ，二者之差額六百二十八萬四千五百八十三元應係大順公司強制處分變賣乙○○
    股票，扣除融資債務後之餘款存入（大順公司陳報其存入七筆計四百七十一萬五
    千一百一十二元），相差之一百五十六萬九千四百七十一元，應亦係處分股票所
    得，此部分，依比例推算所失利益應為一百零三萬三千六百七十五元。認受有四
    百一十四萬八千八百四十三元之損害云云。
    查上開乙○○遭假扣押執行之股票係其於大順公司信用帳戶以融資方式買入。上
    訴人於融資期限屆至仍未補足差額，大順公司曾通知上訴人若不自行出賣股票，
    大順公司要出面處理該股票，上訴人雖曾寄發存證信函予被上訴人表示要自己出
    賣該股票，惟大順公司至融資期限屆至止，並未接獲上訴人有關出賣股票之任何
    指示，亦未補足差額等情事，為上訴人乙○○所不爭執，並有乙○○等所發存證
    信函可按（見原法院八十五年度執全字第二五五六號卷附大順公司八十六年二月
    二十六日陳明狀附件一），則大順公司即應依兩造間融資融券契約書約定，依『
    操作辦法』第三十九條規定處分其擔保品。上訴人乙○○何能以八十六年四、五
    月之平均價格，自行出售「台光」、「紐新」股票？上訴人乙○○以「台光」、
    「紐新」八十六年四、五月之平均價格認其受有所失利益之損害，即難認屬正當
    。又執行命令業經執行法院以八十六年四月十四日通知大順公司撤銷，已如上述
    ，則大順公司於八十六年六月五日處分「三富」、「新光人壽」股票焉能認與本
    件假扣押有關？上訴人乙○○另以其彰化銀行城東分行帳戶款項之變動認受有本
    件假扣押之損害云云，未見其說明其依據，其此部分主張亦無足採。
３、
(1)、上訴人丙○○經大順公司處分之股票計有：86/1/29東聯股10000股，每股四六
    元。86/2/29中橡股10000股，每股四十點九元。86/2/21新壽股5000 股，每
    股一百一十一元。大順公司處分上開股票後，扣除擔保金、交易稅、手續費後，
    將餘額存入丙○○於彰化銀行城東分行帳戶等情，亦有大順公司上開函可按。又
    依上訴人提出之相關個股每日收盤價計算，「東聯」、「中橡」、「新壽」股自
    查封日（八十五年八月二十四日）至大順公司處分日之平均價，「東聯」股每股
    為36.53 元，「中橡」股每股為40.94元，「新壽」股每股為102.53 元均較大順
    公司處分之價格為低或相當（中橡股），此為上訴人所不爭執。準此，亦難認丙
    ○○受有損害。
(2)、上訴人丙○○主張前揭東聯、中橡及新壽股票若未遭處分，則每年均有除權、除
    息（基準日為八十六年六月十七日），依前揭股票自八十五年八月起至八十九年
    九月間股價之月Ｋ線圖及各股每月開盤、最高、最低及收盤之股價等資料計算各
    股於各年度除權前後之股數，參考股價月Ｋ線圖，擇一最高價計算出售價格，加
    計已配發之現金股利，為上訴人丙○○可得之股款收入，扣除應繳之證券交易手
    續費、證券交易稅、及大順公司之融資金額、利息及大順公司處分後已匯入上訴
    帳戶之金額，可推算出丙○○若持有股票至該年度始行出售，所受之損害金額最
    高可達九十六萬五千五百一十五元（如附表所示：即東聯股票部分最高受損金額
    可達二十四萬五千九百二十九元，中橡股票部分最高受損金額可達六十八萬四千
    七百四十一元，新壽股票部分最高受損金額可達三萬四千八百四十五元）。
    查上訴人丙○○上開股票係融資購入，其於融資期限屆至仍未補足差額，大順公
    司乃依法處分該等股票，其股票既經大順公司依法處分，則其焉能於八十六年六
    月十七日、八十七年六月十一日等上訴人主張之除息基準日、除權基準日（見本
    院卷II第五五頁）受有其主張之現金股利、股票股利（見本院卷II第五五頁）分
    配？又焉能以八十六年七月、八十六年六月、八十七年一月之股票出售上開股票
    ？是其主張實難認有理由。
六、綜上所述，上訴人乙○○、丙○○主張為不足採，被上訴人抗辯尚屬可信。從而
    上訴人乙○○主張本於民法侵權行為規定，請求被上訴人甲○○給付四百一十四
    萬八千八百四十三元及遲延利息；上訴人丙○○主張本於民法侵權行為規定，請
    求被上訴人甲○○、寶來公司連帶給付九十六萬五千五百一十五元及遲延利息，
    為無理由，不應准許，其假執行之聲請亦失所附麗，應併予駁回，原審為上訴人
    敗訴之判決，及駁回其假執行之聲請，並無不合。上訴意旨指摘原判決此部分不
    當，求予廢棄改判為無理由，應予駁回。上訴人另為訴之追加，依民事訴訟法第
    五百三十一條規定，請求被上訴人甲○○賠償損害及遲延利息，亦無理由，應予
    駁回。
七、本件事證已明，兩造其餘攻擊防禦方法，經核與本判決之結果不生影響，爰不一
    一論述。
八、據上論結：本件上訴及追加之訴均無理由，依民事訴訟法第四百四十九條第一項
    、第七十八條、第八十五條第一項但書，條判決如主文。
中      華      民      國      九十      年      十      月    九      日
                                  臺灣高等法院民事第十一庭
                                      審判長法  官  吳  景  源
                                            法  官  連  正  義
                                            法  官  滕  允  潔
右正本係照原本作成。
如不服本判決，應於收受送達後二十日內向本院提出上訴書狀，其未表明上訴理由者
，應於提出上訴後二十日內向本院補提理由書狀（均須按他造當事人之人數附繕本）
上訴時應提出委任律師或具有律師資格之人之委任狀；委任有律師資格者，另應附具
律師及格證書及釋明委任人與受任人有民事訴訟法第四百六十六條之一第一項但書或
第二項（詳附註）所定關係之釋明文書影本。
中      華      民      國      九十      年      十      月    十一    日
                                            書記官  邵  淑  津
附註：
民事訴訟法第四百六十六條之一（第一項、第二項）：
對於第二審判決上訴，上訴人應委任律師為訴訟代理人。但上訴人或其法定代理人具
有律師資格者，不在此限。
上訴人之配偶、三親等內之血親、二親等內之姻親，或上訴人為法人、中央或地方機
關時，其所屬專任人員具有律師資格並經法院認為適當者，亦得為第三審訴訟代理人
。


司法院資訊處製作；財團法人民間司法改革基金會備份。
